臺北高等行政法院判決　　　　　　　　　　　　　　　九十年度訴字第四六六九號
　　　　　　　　　　　　　　　.
　　原　　　告　甲○○
　　被　　　告　臺北縣政府
　　代　表　人　蘇貞昌縣長）.
　　訴訟代理人　乙○○
　　　　　　　　丙○○
右當事人間因工商登記事件，原告不服經濟部中華民國九十年五月九日經（九○）訴
字第○九○○六三○九五四○號訴願決定，提起行政訴訟。本院判決如左：
　　主  文
原告之訴駁回。
訴訟費用由原告負擔。
　　事  實
甲、事實概要：
    緣原告前於民國（下同）八十九年八月十八日經被告申准在臺北縣中和市○○路
    四三七之三號一樓獨資經營「酷網資訊社」，營業項目為0000000資訊軟體服務
    業、0000000電子資訊供應服務業及F218010資訊軟體零售業，並領有北縣聯甲字
    第○八九一○七五三號營利事業登記證。嗣被告聯合查報小組於八十九年十一月
    三日查獲原告現場陳列電腦十八台，供不特定人把玩電腦遊戲，係經營登記範圍
    外之其他娛樂業，認其違反商業登記法第八條第三項規定，乃依同法第三十三條
    第一項規定，以八十九年十一月三十日八九北府建管字第四五七七九八號函命令
    原告停止經營登記範圍外之業務，並處罰鍰新臺幣（下同）三萬元。原告不服，
    提起訴願遭駁回，遂向本院提起本件行政訴訟。
乙、兩造聲明：
　一、原告聲明：（原告未於言詞辯論期日到場，依其起訴狀）
                訴願決定及原處分均撤銷。
　二、被告聲明：駁回原告之訴。
原告主張：（原告未於言詞辯論期日到場，依其起訴狀載主張如次）
一、原告經營酷網資訊社，此行業在各地方政府定義各有不同，例如新竹縣市定義為
    電腦相關業，而被告所屬建設局認定原告經營項目為其他娛樂業依電子遊藝場管
    理辦法辦理，原告起初不瞭解被告所屬建設局八十九年十一月三十日八九北府建
    管字第四五七七九八號函中「經營範圍外之其他娛樂業業務」之意思，經同業友
    人指點始知係被告所屬建設局認定原告屬電子遊戲場必須和遊藝場一樣辦理其他
    娛樂營業項目。原告遂於八十九年十二月十二日委託辦理追加「其他娛樂業」為
    經營項目，惟經承辦人員告知依規定須有娛樂用之建物執照始得辦理，然原告係
    一般小型企業社，非如財團公司行號，實無法辦理變更建物執照。
二、本件原處分作成時，被告相關單位尚未開放網咖業申請（當時經濟部未公告將此
    行業編為資訊休閒服務業），如已關放業者合法申請，適用網咖相關營業項目之
    法規，則不須如被告所屬建設局依電子遊藝場管理辦法須歸於其他娛樂業限娛樂
    用建物使用執照。
被告主張：
一、本案處分係依據商業登記法，並非電子遊戲場業管理條例，因此與電子遊戲場業
    無關。
二、按商業登記法第八條第三項規定：「商業不得經營其登記範圍以外之業務。」又
    依經濟部八十九年五月五日經（八九）商字第八九○一二四二八號函釋規定：「
    業者利用電腦網際網路供人下載或擷取遊戲之營業，應登記於現行公司行號營業
    項目代碼『J799990其他娛樂業』項下營業．．．」。被告聯合查報小組於八十
    九年十一月三日十九時二十分至本縣中和市○○路四三七之三號一樓「酷網資訊
    社」查察，該店共計擺設十八台電腦插電營業中，現提供不特定人士把玩電腦遊
    戲（每小時收費六十元），原告既未經核准變更登記，擅自經營前揭經濟部八十
    九年五月五日經（八九）商字第八九○一二四二八號函釋所定之其他娛樂業業務
    （該行業非屬電子遊戲場業，自無「電子遊戲場業管理條例」之適用），被告即
    依據現場實際狀況製作稽查紀錄表，該紀錄表並經原告受僱人鍾長利親閱後簽名
    及捺指印確認無訛，經審查違規經營「其他娛樂業」業務之事實至為明確，故爰
    依商業登記法第三十三條第一項規定，予以罰鍰處分，於事於法並無違誤。
三、依前開經濟部函釋，原告經營「酷網資訊社」共計擺設十八台電腦插電營業中，
    現場提供不特定人把玩電腦遊戲（每小時收費六十元），故其所經營之業務應屬
    其他娛樂業業務。另原告陳述「被告建設局認定原告為電子遊藝場，必須像電子
    遊藝場辦理其他娛樂業營業項目」乙節，該行業被告自始認定非屬電子遊戲場業
    ，自無電子遊戲場業管理條例之適用，況電子遊戲場業應登記之營業項目為電子
    遊戲場，並非其他娛樂業，惟原告既提供場所、電腦網際網路設備，可供消費者
    上網下或擷取遊戲把玩，即應依規定申准J799990其他娛樂業之營業項目方得經
    營，原告既未依規定申准J799990其他娛樂業之營業項目，即違經營登記範圍外
    情事至為明確。
四、依司法院釋字第五○三號解釋意旨，單一行為同時構成數個法律處罰，如同一個
    重罰即可達到行政目的，則其他不罰。商業登記法和建築法，二者之立法意旨不
    同，商業登記法是保障合法商號權利、維護交易秩序及交易安全、交易透明化。
    又其裁罰對象亦有不同，商業登記法是針對行為人，如經營登記範圍外業務，其
    裁罰對象為商號負責人。建築法除了對使用人可以處罰外，對所有權人也可以處
    罰，處罰手除罰鍰外，尚可以停止使用、回復原狀，強制拆除，故從法務部解上
    來看，這是屬於數個行為，即使認定是單一行為，被告作二處分，亦不違反釋字
    第五○三號解釋意旨。
　　理  由
甲、程序部分：
    本件原告經合法通知，無正當理由而未於言詞辯論期日到場，核無行政訴訟法第
    二百十八條準用民事訴訟法第三百八十六條各款所列情形，爰依被告之聲請由其
    一造辯論而為判決，合先敘明。
乙、實體部分：
一、按「商業不得經營其登記範圍以外之業務。」、「違反第八條第三項規定者，其
    商業負責人處新臺幣一萬元以上三萬元以下罰鍰，並由主管機關命令停止其經營
    登記範圍外之業務。」商業登記法第八條第三項、第三十三條分別定有明文。
二、本件原告經核准在前開地點經營「酷網資訊社」，營業項目為資訊軟體服務業、
    電子資訊供應服務業及資訊軟體零售業，並領有北縣聯甲字第○八九一○七五三
    號營利事業登記證。嗣被告聯合查報小組於八十九年十一月三日查獲原告現場陳
    列電腦十八台，供不特定人把玩電腦遊戲，係經營登記範圍外之其他娛樂業，認
    其違反商業登記法第八條第三項規定，乃依同法第三十三條第一項規定，命原告
    停止經營登記範圍外之業務，並處罰鍰三萬元，經核並無不合。原告不服，主張
    如事實欄所載。
三、查依經濟部八十九年五月五日經（八九）商字第八九○一二四二八號函釋規定：
    「業者利用電腦網際網路供人下載或擷取遊戲之營業，應登記於現行公司行號營
    業項目代碼『J799990其他娛樂業』項下營業」，而原告經被告聯合查報小組於
    八十九年十一月三日十九時二十分在上址查獲該店共計擺設十八台電腦插電營業
    中，現提供不特定人士把玩電腦下載或擷取遊戲（每小時收費六十元），有稽查
    紀錄表附於原處分卷可稽，核屬經營經濟部所定之其他娛樂業業務，原告既未經
    核准變更登記，擅自經營登記範圍以外之營業，被告依商業登記法第三十三條第
    一項規定，予以罰鍰處分，及命原告停止經營登記範圍外之業務，並無違誤，訴
    願決定予以維持，亦無不合，原告起訴意旨為無理由，應予駁回。
據上論結，本件原告之訴為無理由，爰依行政訴訟法第二百十八條、民事訴訟法第三
百八十五條第一項前段，行政訴訟法第九十八條第三項前段，判決如主文。
中　　華　　民　　國 　　九十一   　年　   　七   　 月　　 三十　　　　日
                 臺 北 高 等 行 政 法 院   第 五 庭
                                審 判 長   法  官　張瓊文
                                           法  官　劉介中
                                           法  官　黃清光
右為正本係照原本作成。
如不服本判決，應於送達後二十日內，向本院提出上訴狀並表明上訴理由，如於本判
決宣示後送達前提起上訴者，應於判決送達後二十日內補提上訴理由書（須按他造人
數附繕本）。
中　　華　　民　　國 　　九十一   　年　   　七   　 月　　 三十　　　　日
                                           書記官  楊子鋒
